【裁判字號】    97,訴,101
【裁判日期】    970731
【裁判案由】    違反槍砲彈藥刀械管制條例
【裁判全文】
臺灣桃園地方法院刑事判決               97年度訴字第101號
公  訴  人  臺灣桃園地方法院檢察署檢察官
被      告  戊○○
                    （現另案羈押於臺灣臺北看守所）
選任辯護人  張靜律師
上列被告因違反槍砲彈藥刀械管制條例案件，經檢察官提起公訴
（96年度偵字第11924 號），本院判決如下：
    主  文
戊○○未經許可持有可發射子彈具有殺傷力之改造手槍，處有期
徒刑年拾月，併科罰金新臺幣拾萬元，罰金如易服勞役，以新
臺幣壹仟元折算壹日。扣案之如附表一編號一所示具有殺傷力改
造手槍壹把（槍枝管制編號：0000000000號）、如附
表一編號二至五所示之物均沒收。
    事  實
一、戊○○明知可發射子彈具有殺傷力之改造手槍、槍砲彈藥刀
    械管制條例所列管禁止持有之槍砲主要組成零件，係公告管
    制物品，非經中央主管機關許可，不得持有之，竟基於非法
    持有之犯意，於民國93年間某日，在臺灣地區某不詳處所，
    自真實姓名年籍不詳之成年人，取得如附表一編號一所示具
    有殺傷力之仿BERETTA 廠84型半自動手槍製造之槍枝，換裝
    土造金屬槍管而成之改造手槍1 把（槍枝管制編號00000000
    00號），及如附表一編號二、三、五所示之土造金屬槍管3
    支、如附表一編號四所示之土造金屬滑套（不含撞針）1 個
    等屬公告列管禁止持有之槍砲主要組成零件而收受之，並將
    之置於其在桃園縣龍潭鄉○○路321 號住處旁以鐵皮屋搭建
    之車庫內，戊○○因而非法持有上開可發射子彈具有殺傷力
    之改造手槍及槍砲主要組成零件。嗣於96年4 月26日下午3
    時許，為警持本院核發之搜索票，至戊○○上址車庫內實施
    搜索，當場扣得上開如附表一編號一所示具有殺傷力之改造
    手槍1 把、如附表一編號二至五所示之槍砲主要組成零件等
    物，另扣得戊○○所有而與本案無關如附表二編號一、五、
    六、七所示之不具殺傷力之空氣長槍1 支、鑽臺1 臺、砂輪
    機1 臺、車床1 臺、與本案無關如附表二編號二、三、八、
    四所示不具殺傷力改造手槍2 支、改造子彈3 顆、非屬槍砲
    主要組成零件之金屬彈匣、金屬槍身、扳機、復進簧（桿）
    、槍管機座等物而查獲。
二、案經臺北市政府警察局移送臺灣桃園地方法院檢察署檢察官
    偵查起訴。
    理  由
壹、程序部分
    按傳聞法則之重要理論依據，在於傳聞證據未經當事人之反
    對詰問予以核實，乃予排斥，惟若當事人已放棄對原供述人
    之反對詰問權，於法院審判時表明同意該等傳聞證據可作為
    證據，基於證據資料愈豐富，愈有助於真實發現之理念，並
    貫徹刑事訴訟法修法加重當事人進行主義之精神，確認當事
    人對於證據能力有處分權之制度，傳聞證據經當事人同意作
    為證據，法院認為適當者，亦得為證據。另當事人於調查證
    據時，對於傳聞證據表示「沒有意見」，而未於言詞辯論終
    結前聲明異議 (Without Objection)，應視為已有將該等傳
    聞證據採為證據之同意，此刑事訴訟法第159 條之5 定有明
    文。本案被告、辯護人於本院準備程序中已表示對卷內人證
    、書證、物證之證據能力無意見（見本院96年度審訴字第69
    6 號卷第22至24頁），本院審理時，被告對於被告以外之人
    於審判外之陳述之證據能力並未表示意見，迄本院辯論終結
    前，被告亦未爭執本案證據之證據能力（見本院卷第203 至
    210 頁），依刑事訴訟法第159 條之5 第2 項之規定，應視
    為被告已同意本案相關之傳聞證據均可作為證據，本院斟酌
    本案卷內之證據並非非法取得，亦無證明力明顯過低之情形
    ，且經本院於審判期日依法進行證據之調查、辯論，被告於
    訴訟上之程序權，已受保障，前揭各該證據，均得採為證據
    ，先予敘明。
貳、實體部分
一、訊據被告戊○○固坦承曾見如附表一編號一所示具有殺傷力
    之改造手槍置於車庫裡進門處，且係至少3 年前就放在伊車
    庫內，並對警在其車庫內扣得如附表一編號二至五所示土造
    金屬槍管、土造金屬滑套（不含撞針）等槍枝零件一批等物
    、如附表二所示之物等節並不爭執等節，惟矢口否認有何非
    法持有槍枝、土造金屬槍管3 支、土造金屬滑套（不含撞針
    ）1 個等槍砲主要組成零件犯行，辯稱：伊不承認持有手槍
    ，槍枝是甲○○於93年受羈押前拿到伊住處叫伊幫忙修，是
    甲○○放在車庫裡，槍枝零件1 批（包括如附表一編號二至
    五所示之土造金屬槍管3 支、土造金屬滑套（不含撞針）1
    個等物）均係甲○○拿來的云云（見本院96年度審訴字第69
    6 號卷第37至40頁，本院卷第96、127 至131 、211 頁）。
    其辯護人辯稱：被告從未見過如附表一編號一所示具有殺傷
    力之改造手槍，也不知情上開手槍置於車庫內，被告只見過
    不具殺傷力之紅色塑膠槍管製手槍，且依被告之妻丁○○與
    甲○○於96年6 月11日在臺灣臺北看守所接見會面之錄音譯
    文中顯示，甲○○自行先表示「道具槍改的那種」，足認甲○○早已該槍改造完成，並清楚表示該槍為其所有，故被告
    並未持有如附表一編號一所示之槍枝，且伊亦質疑槍枝是否
    確有殺傷力云云（見本院96年度審訴字第696 號卷第38頁、
    本院卷第137 至140 、212 頁）。經查：
  (一)被告所使用之車庫，於上開時間經警持本院核發之搜索票前
    往實施搜索，扣得如附表一編號一所示之手槍、如附表一編
    號二至五所示之土造金屬槍管3 支、土造金屬滑套（不含撞
    針）1 個等槍砲主要組成零件之事實，業據被告於警詢、偵
    查、本院準備程序、審理中供承不諱（見偵查卷第5 至8、
    87至89頁，本院96年度審訴字第696 號卷第37至38頁，本院
    卷第96、127 至131 頁），核與證人即被告妻丁○○於警詢
    中陳述：車庫平日是戊○○在使用的，沒有人會進入等語（
    見偵查卷第13頁）；於偵查中具結證稱：警方查獲違禁品的
    地方是車庫，伊都沒有在使用，都是戊○○在使用的等語（
    見偵查卷第87頁）相符；並有臺北市政府警察局刑事警察大
    隊96年4 月26日搜索扣押筆錄及扣押物品目錄表、查獲現場
    及查扣物品照片共14幀在卷可稽（見偵查卷第15至19、21至
    22頁，本院卷第104 至110 、114 至116 頁），又本案扣得
    物品乃係警持本院核發之搜索票實施搜索因而扣押所得，並
    非違法取得之證物，得為本案之證據。是依上開被告之供述
    、證人丁○○之警詢陳述及偵查中具結證述情節，及扣案證
    物，足認如附表一編號一所示之槍枝、如附表一編號二至五
    所示之土造金屬槍管3 支、土造金屬滑套（不含撞針）1 個
    等物均係在被告所管領使用之車庫內所查扣，此等客觀事實
    ，首堪認定。
  (二)而扣案如附表一編號一所示之改造手槍具有殺傷力，如附表
    一編號二至五所示之土造金屬槍管3 支、土造金屬滑套（不
    含撞針）1 個則均屬槍砲彈藥刀械管制條例所列管禁止持有
    之槍砲主要組成零件一節，亦分別經內政部警政署刑事警察
    局、內政部鑑認無訛在卷，復經實施鑑定人丙○○於本院審
    理中經交互詰問具結證述屬實：
  １改造手槍部分，經內政部警政署刑事警察局以性能檢驗法鑑
    定結果，認係仿BERETTA 廠84型半自動手槍製造之槍枝，換
    裝土造金屬槍管而成，欠缺復進簧及復進簧導桿，惟不影響
    擊發功能，仍可供以單顆方式擊發適用子彈使用，研判具殺
    傷力一情，有內政部警政署刑事警察局96年5 月29日刑鑑字
    第09600735 57 號槍彈鑑定書1 份在卷可稽（見偵查卷第56
    至62頁）；復據實施鑑定人丙○○於審理時到庭經交互詰問
    具結證稱：伊係中央警察大學鑑識科學學系畢業，從事槍枝
    鑑定工作已有10年，作過3 、4 千支槍枝鑑定，伊以性能檢
    驗法鑑定槍枝有無殺傷力時，首先需檢視槍管是否暢通，若
    槍管並未暢通，即認並無殺傷力，若槍管暢通，需進一步檢
    視槍管材質，若槍管是塑膠材質，且經檢視其擊發功能正常
    ，則必須進行實際試射鑑定；若該槍枝槍管暢通，且槍管是
    金屬材質，且檢視槍枝有無撞針、擊錘、板機等均正常，並
    再實際操作扳機與擊錘是否可以連動、扣押扳機檢視撞針的
    突出量是否足以擊發子彈，再檢視滑套運作是否順暢，若檢
    視上開功能均正常，則研判該槍枝具有殺傷力，本案槍枝即
    係以上開性能檢驗法鑑定認有殺傷力，雖該槍欠缺復進簧及
    導桿，但此無礙槍枝擊發功能，仍可擊發適用子彈，因復進
    簧及導桿係用於子彈擊發後，自動將下1 顆子彈帶進槍管彈
    室內，若欠缺復進簧及導桿，則可手動推滑套將下1 顆子彈
    推進槍管彈室內等語（見本院卷第75至85頁）明確；再經本
    院將該改造手槍送上開鑑定機關以實際試射方法鑑定，其鑑
    定結果以：送鑑槍枝1 枝（槍枝管制編號0000000000號）經
    填裝適用子彈（彈頭直徑8.1MM 、重4.37公克）實際試射，
    測得彈頭發射速度為92公尺/ 秒，計算其發射動能為18焦耳
    ，單位面積動能為35焦耳/ 平方公分，依日本科學警察研究
    所之研究結果，彈丸面積動能達20焦耳/ 平方公分足以穿透
    人體皮肉層等情，亦有內政部警政署刑事警察局97年5 月22
    日刑鑑字第0970073975號函1 紙在卷可稽（見本院卷第148
    至149 頁），足認扣案如附表一編號一所示之槍枝確具殺傷
    力，應屬無疑，是辯護人辯稱：伊質疑上開槍枝是否具有殺
    傷力云云，即非可採。
  ２扣案如附表一編號二至五所示之土造金屬槍管3 支、土造金
    屬滑套（不含撞針）1 個，經送鑑定結果，認分別係土造金
    屬槍管、土造金屬滑套（不含撞針），且均屬內政部86年11
    月24日台（86）內警字第8670683 號公告之槍砲主要組成零
    件等節，亦有上開內政部警政署刑事警察局96年5 月29日刑
    鑑字第0900000000號槍彈鑑定書、內政部97年4 月16日內授
    警字第0970870518號函各1 件附卷可按（見偵查卷第56至62
    頁，本院卷第31、32頁），足認如附表一編號二至五所示之
    土造金屬槍管3 支、土造金屬滑套（不含撞針）1 個，均係
    槍砲彈藥刀械管制條例所列管禁止持有之槍砲主要組成零件
    ，亦至明確。
  (三)再被告知情如附表一編號一所示之具殺傷力之改造手槍、如
    附表一編號二至五所示之土造金屬槍管3 支、土造金屬滑套
    （不含撞針）1 個均係放置於其所管領使用之車庫內一節，
    亦為被告於警詢、本院準備程序、審理時所迭認在卷，並供
    承：伊找工具時，伊有看到這把改造手槍，該槍是放在車庫
    內，門打開就看到了，裝槍的包包是類似皮夾的包包，伊有
    打開來看過，放了很多年了，最少有3 年，伊確實有看到過
    這把槍，是在車庫進門處等語（見偵查卷第7 頁、96年度審
    訴字第696 號卷第38頁、本院卷第96頁），互核證人即執行
    搜索之員警乙○○於本院審理時經交互詰問具結證稱：上開
    扣案物均係在車庫內查扣，伊進入車庫，便找到3 顆子彈放
    在茶几上，而扣案槍枝是在車庫裡面的材料間一進門旁邊的
    置物架上找到的，該槍枝是放在1 個隨身包包內，另2 支無
    殺傷力的槍枝（即附表二編號二、三所示槍枝）也是放在材
    料間內，但是放在另1 個在左邊的置物架上，空氣槍則是以
    紙盒包裝放在材料間內置物架旁邊等語相符（見本院卷第85
    至90頁）；則被告所管領使用之車庫內後方小隔間（材料間
    ）內所置放之槍枝竟達4 支之多（惟僅如附表一編號一所示
    之改造手槍有殺傷力），已非尋常，衡情若非有意蓄槍，豈
    有如此輕易放置如此多槍枝之理？被告就其車庫內置有槍枝
    一情，實難諉為不知，且以本案具殺傷力之上開扣案槍枝係
    與其他不具殺傷力之槍枝分別放置，而被告亦自承該槍是放
    在車庫內材料間之進門處等節，被告對此顯非毫無知悉。再
    證人丁○○亦證述該車庫平日係被告一人所管領使用，他人
    並不會使用、進入該處等情，衡以扣案槍枝、槍枝零件若非
    被告有意收納，如此違禁物品，豈能輕易長時間放在被告車
    庫之內，綜上各情以觀，足認被告確具持有上開扣案槍枝、
    土造金屬槍管3 支、土造金屬滑套（不含撞針）1 個等槍砲
    主要組成零件之主觀故意，至為明確，辯護人辯稱：被告從
    未見過如附表一編號一所示具有殺傷力之改造手槍，也不知
    情上開手槍置於車庫內，被告只見過不具殺傷力之紅色塑膠
    槍管製手槍云云，亦非可採。
  (四)被告雖辯稱：槍枝是甲○○於93年受羈押前拿到伊住處叫伊
    幫忙修，是甲○○放在車庫裡，槍枝零件1 批也都是甲○○
    拿來的云云（見本院卷第127 至13 1頁），然此與被告於96
    年5 月1 日警詢中所辯：除了空氣槍1 支、鑽臺1 臺、砂輪
    機1 臺是伊所有的，其餘槍枝、槍枝零件（包括如附表一編
    號二至五所示之土造金屬槍管3 支、土造金屬滑套1 個）均
    係伊親舅舅的兒子范承濤所有，伊與范承濤並無恩怨或糾紛
    ，伊僅係在找工具時，有看到過扣案槍枝之情節並不相符（
    見偵查卷第6 、7 頁），所辯前後不一，已難採信，蓋槍枝
    若真係甲○○於其93年受羈押前，請託被告修理而交付，則
    被告既知槍枝係甲○○所託，且與其親表哥范承濤無恩怨或
    糾紛，豈有在警詢時對此隻字未提，反推稱槍枝係范承濤所
    置放，而無端誣陷范承濤之理？被告實無理由構陷范承濤僅
    為迴護甲○○之理。且由范承濤當時已因強盜案件受羈押（
    詳後所述），則被告顯有推諉已身陷囹圄之范承濤概括承受
    以求自保之動機。再據證人甲○○於96年7 月17日偵查中檢
    察官訊問時具結證稱：伊從93年11月12日羈押迄今均未出監
    ，96年時戊○○的妻子丁○○有去接見伊，當時戊○○也有
    去，但他接見范承濤，范承濤剛好坐在伊隔壁，丁○○在接
    見伊時有問伊槍枝是否放在她家，當時范承濤坐在伊隔壁，
    范承濤就跟伊說要伊說有，要伊承認，但伊後來想想，即使
    伊承擔槍枝為伊所持有，戊○○也會有寄藏的問題，而且為
    何要伊承擔，范承濤是他的表哥，為何不要由范承濤承擔，
    槍枝真的不是伊的，伊希望查明真相等語（見偵查卷第108
    、109 頁），此經本院依職權調閱丁○○前往接見甲○○之
    紀錄顯示，於96年6 月11日丁○○前往接見甲○○時（接見
    時間為96年6 月11日下午，第25梯次，第5 窗口），其隔鄰
    恰為被告前往接見范承濤之事實相符（接見時間為96年6 月
    11 日 下午，第25梯次，第6 窗口），有臺灣臺北看守所接
    見明細表2 紙在卷可稽（見偵查卷第106 頁、本院卷第60頁
    ）；而查范承濤、甲○○因共同涉犯強盜案件，分別於93年
    5 月18日、93年11月13日起受羈押，該2 人於96年間因該案
    上訴審理中，同被羈押於臺灣臺北看守所等情，亦有該2 人
    之臺灣高等法院在監在押全國紀錄表各1 紙在卷可稽（見本
    院卷第10、11頁）；再被告於96年5 月1 日警詢中推稱上開
    槍枝、槍枝零件均係范承濤所有後，經警於96年5 月10日至
    臺北看守所借提范承濤詢問此情，范承濤即堅決否認在卷，
    並稱：伊不知道這些槍枝、槍枝零件是誰的，但鑽臺、砂輪
    機、車床都是戊○○的，伊與戊○○是表兄弟，沒有恩怨糾
    紛，伊不清楚戊○○為何說槍枝是伊的等語（見偵查卷第10
    、11頁），於偵查中亦具結證述上開槍枝、槍枝零件並非伊
    所有等節在卷（見偵查卷第85、86頁）；而依范承濤於臺灣
    臺北看守所之接見紀錄，於96年5 月10日之前未有任何戊○○前往接見范承濤之情形，卻於范承濤經警借提詢問後，翌
    日即96年5 月11日旋由被告戊○○前往接見范承濤，且其後
    陸續密切於96年5 月21日由被告之妻丁○○、被告之母鍾范
    春蘭、於96年5 月28日、同年6 月1 日、同年6 月11日由被
    告本人前往接見范承濤，有臺灣臺北看守所接見明細表在卷
    可稽（見本院卷第59、60頁），足見被告係在推諉該槍枝為
    范承濤所有而遭范承濤否認後，始與范承濤密切之聯繫往來
    ，則證人甲○○所稱范承濤要伊為被告戊○○承擔槍砲刑責
    一節，即非子虛。且以被告先辯稱槍枝是范承濤所有，後又
    改稱槍枝是恰好與范承濤一同在押之甲○○所有，豈有如此
    巧合之理。再者，被告既然認為槍枝係范承濤所有，並於警
    詢中明確指明確係范承濤所有，何以能在未經向甲○○查詢
    或求證之情形下，即改稱槍枝是甲○○所有？而被告若真對
    槍枝是否為甲○○所有存疑，以致警詢中誤指范承濤，則被
    告既有此疑問，何以在96年6 月11日前往接見甲○○時，非
    由心存疑惑之被告親自接見甲○○，以求直接詢明真相，反
    推由其妻丁○○同時出面接見甲○○？被告反在丁○○接見
    甲○○同時，在旁接見范承濤？均非尋常！被告雖辯稱：因
    伊很久沒有接見范承濤，所以當天由伊接見范承濤云云（見
    本院卷第130 頁），但在被告96年4 月26日為警查獲本案後
    ，即於96年5 月11日、同年月28日、同年6 月1 日屢次接見
    過范承濤，則被告於96年6 月11日再次前往接見范承濤時，
    實甫於10天前（96年6 月1 日）才接見范承濤，又何有久未
    見范承濤之情，稽上各情，甲○○所述范承濤要其勾串之情
    節，應屬可信，是證人丁○○於偵查中結證：伊去接見甲○○時，甲○○說槍枝是他的云云（見偵查卷第87頁），及辯
    護人提出丁○○與甲○○接見錄音光碟譯文所載內容，俱不
    足採為被告有利之認定。再者，以被告所辯：甲○○在93年
    受羈押前請託伊修槍，是甲○○將槍枝、槍枝零件放在伊車
    庫內云云，然被告既不同意幫甲○○修槍，甲○○又豈有將
    槍枝放在被告車庫內之理，所辯顯然矛盾，況甲○○自93年
    11 月13 日被羈押後，迄96年4 月26日本案查獲時止，時間
    長達2 年有餘，被告實有充裕時間聯繫甲○○或處理上開槍
    枝、槍枝零件，豈有始終任由槍枝、槍枝零件放在車庫內，
    而甘為甲○○冒被警查獲槍砲刑責風險之理？是上開槍枝、
    槍枝零件等違禁物品若非經被告同意放置，實無能如此輕易
    長時間放在被告車庫內之理。是被告及辯護人所辯，顯非可
    採，俱不足採。
  (五)而本案因被告矢口否認犯行，以致無法查明被告究係同時或
    分次取得如附表一編號一所示具有殺傷力之改造手槍、如附
    表一編號二至五所示之土造金屬槍管3 支、土造金屬滑套（
    不含撞針）1 個等槍砲主要組成零件，卷內亦無其他證據足
    供查明此情，則依罪疑為輕，利歸被告之原則，應認被告係
    以一行為同時取得而持有上開具有殺傷力之改造手槍、土造
    金屬槍管3 支、土造金屬滑套（不含撞針）1 個等槍砲主要
    組成零件，附此敘明。
  (六)綜上所述，被告及其辯護人所辯，要屬犯後卸責飾詞，俱不
    可採，本件事證明確，被告非法持有槍枝、土造金屬槍管3
    支、土造金屬滑套（不含撞針）1 個等槍枝主要組成零件犯
    行，洵堪認定，應依法論科。
二、按未經許可持有手槍、槍砲主要組成零件，其持有之繼續，
    為行為之繼續，亦即一經持有手槍、槍砲主要組成零件，罪
    已成立，但其完結須繼續至持有行為終了時為止，其前後持
    有之行為，應以1 持有行為加以評價。核被告戊○○所為，
    係犯槍砲彈藥刀械管制條例第8 條第4 項之未經許可持有可
    發射子彈具有殺傷力之槍枝罪、同條例第13條第4 項未經許
    可持有槍砲主要組成零件罪。次按裁判上一罪案件，檢察官
    就犯罪事實一部起訴者，依刑事訴訟法第267 條規定，其效
    力及於全部，受訴法院基於審判不可分原則，對於未經起訴
    之其餘事實，應一併審判，此為犯罪事實之一部擴張；同理
    ，檢察官所起訴之全部事實，經法院審理結果認為一部不能
    證明犯罪或行為不罰時，僅於判決理由內說明不另為無罪之
    諭知，毋庸於主文內為無罪之宣示，此為犯罪事實之一部縮
    減。至於刑事訴訟法第300 條所規定，有罪之判決，得就起
    訴之犯罪事實，變更檢察官所引應適用之法條者，係指法院
    在事實同一之範圍內，不變更起訴之犯罪事實；亦即在不擴
    張及減縮原訴之原則下，於不妨害基本社會事實同一之範圍
    內，始得自由認定事實、適用法律，三者不能混為一談。易
    言之，檢察官依裁判上一罪起訴之甲、乙犯罪事實，經法院
    審理結果，倘認為甲事實不能證明其犯罪，但係犯有裁判上
    一罪關係之乙、丙事實時。關於甲事實部分，為犯罪事實之
    減縮，僅於理由說明，不另為無罪之諭知；關於丙事實部分
    ，則為犯罪事實之擴張，依審判不可分原則，應一併審判，
    不發生變更起訴法條問題，最高法院92年台上字第1841號，
    95年台上字第3802號分別著有判決可參。本件公訴人認被告
    涉犯製造可發射子彈具有殺傷力之槍枝罪，惟如後述，尚有
    未洽，經減縮犯罪事實，應係犯槍砲彈藥刀械管制條例第8
    條第4 項之罪，而此持有部分，與製造槍械，本係吸收關係
    ，自屬起訴法條範疇內，不生變更法條問題。被告係以一行
    為同時持有上開槍及槍砲主要組成零件，為想像競合犯，應
    依刑法第55條規定，從一重之持有具有殺傷力之槍枝罪處斷
    。起訴書已載有持有土造金屬槍管3 支、土造金屬滑套（不
    含撞針）1 個等槍砲主要組成零件（起訴書記載「槍枝零件
    1 批」）之事實，雖漏引槍砲彈藥刀械管制條例第13條第4
    項，然既屬已經起訴，本院自應審理。爰審酌槍砲彈藥之殺
    傷力甚大，未經許可而持有，危害人身安全及社會秩序至鉅
    ，而為法所嚴禁，並經各類教育及傳媒廣為宣導週知，被告
    應無不知之理，其仍未經許可，恣意持有可發射子彈具有殺
    傷力之改造手槍及槍砲主要組成零件，藐視公共安全規範，
    欠缺守法觀念，應予非難，兼衡被告持有前開改造手槍及土
    造金屬槍管3 支、土造金屬滑套（不含撞針）1 個，尚查無
    其他犯罪目的，且所持有時間非短，對於社會治安所生實際
    危害尚非輕微，及其犯後否認犯行，態度不佳，暨其於本案
    犯行前，並無任何犯罪前科紀錄，有臺灣高等法院被告前案
    紀錄表1 紙在卷可稽，素行尚可等一切情狀，量處如主文所
    示之刑，並依刑法第42條第3 項前段規定，諭知罰金如易服
    勞役之折算標準如主文所示。又本件被告犯罪時間並非在96
    年4 月24日以前（其行為終了時為96年4 月26日），不符於
    中華民國96年罪犯減刑條例第2 條第1 項第3 款之減刑規定
    ，且其所犯係屬上開減刑條例第3 條第1 項第4 款所列之不
    予減刑之罪，自不得依前揭規定減其宣告刑，附此敘明。扣
    案如附表一編號一所示之改造手槍（槍枝管制編號：000000
    0000號）、扣案如附表一編號二至五所示之土造金屬槍管3
    支、土造金屬滑套（不含撞針）1 個等槍枝主要組成零件，
    均屬依法禁止持有之違禁物，不問屬於被告與否，應依刑法
    第38條第1 項第1 款規定沒收。至附表二編號一至八所示之
    物，惟上開扣案並非違禁物，卷內亦無證據證明與被告本案
    犯罪有何直接關連，爰均不為沒收之宣告。
三、不另為無罪諭知部分
  (一)公訴意旨另以：被告戊○○明知改造手槍為槍砲彈藥刀械管
    制條例所列管之物，未經許可，不得製造、持有，竟基於改
    造槍枝之犯意，於民國96年間某時，利用己有之砂輪機、鑽
    臺、車床等工具，在桃園縣龍潭鄉○○路321 號住處1 樓之
    車庫內改造手槍，嗣為警於96年4 月26日下午3 時許，在上
    址車庫內查獲，並扣得具有殺傷力之改造手槍1 支、不具殺
    傷力之改造手槍2 支、槍枝零件1 批及砂輪機、鑽臺、車床
    各1 臺等物，始悉上情，因認被告涉犯槍砲彈藥刀械管制條
    例第8 條第1 項之製造具有殺傷力之槍枝罪嫌云云。
  (二)公訴人認被告涉有上開犯行，無非係以(1)內政部警政署刑事
    警察局96年5 月29日刑鑑字第0900000000號槍彈鑑定書、(2)
    扣案鑽臺、砂輪機、車床等物、(3)扣案改造手槍之樣態，均
    足徵被告從事改造槍枝之行為明確等，為其主要論據。
  (三)按犯罪事實應依證據認定之，無證據不得認定犯罪事實；又
    不能證明被告犯罪者，應諭知無罪之判決；刑事訴訟法第15
    4 條第2 項、第301 條第1 項分別定有明文。而所謂認定犯
    罪事實之證據，係指足以認定被告確有犯罪行為之積極證據
    而言，該項證據自須適合於被告犯罪事實之認定，始得採為
    斷罪資料，苟未能發現相當證據或證據不足以證明，自不能
    以推測或擬制之方法，以為裁判基礎，故被告否認犯罪事實
    所持之辯解，縱屬不能成立，仍非有積極之證據足以證明其
    犯罪行為，不能遽為有罪之認定。
  (四)訊據被告戊○○堅決否認有製造槍械犯行，經查：在上開車
    庫內，雖查扣砂輪機、鑽臺、車床等物，然此等工具本身用
    途很廣，並非僅可供製造或改造槍枝所用，況被告係從事裝
    潢工程之職業，其工作上亦有使用上開工具之情形一節，亦
    為被告所陳明在卷（見本院卷第86至88頁），公訴人復未舉
    證扣案槍枝係以扣案之何種工具鑽通，卷內亦查無任何積極
    證據足以證明被告係利用該等工具從事製造、改造手槍之犯
    行，是無法認定被告曾以上揭扣案工具改造扣案槍枝，尚難
    僅憑扣得前揭工具即遽為被告有製造扣案槍械犯行之不利認
    定。至公訴人所舉槍彈鑑定書及扣案槍枝等證據方法，僅足
    證明被告同時持有如附表一編號一所示扣案具有殺傷力之槍
    枝、如附表二編號一、二、三所示扣案不具殺傷力之槍枝、
    槍枝半成品之事實，尚不足證明上開槍枝係由被告所製造。
    此外，復無其他任何證據足證被告有製造改造手槍之行為。
    揆諸前揭說明，原應就此部分為無罪之諭知，惟公訴意旨認
    被告此部分之犯行與上開論罪科刑之犯行，為實質上一罪，
    爰不另為無罪之諭知。
據上論斷，應依刑事訴訟法第299 條第1 項前段，槍砲彈藥刀械
管制條例第8 條第4 項、第13條第4 項，刑法第11條前段、第55
條、第42條第3 項前段、第38條第1 項第1 款，判決如主文。
本案經檢察官翁春鈴到庭執行職務。
中    華    民    國    97    年    7     月    31    日
                  刑事第九庭   審判長法  官 游紅桃
                                     法  官 何燕蓉
                                     法  官 蘇琬能
上正本證明與原本無異。
如不服本判決，應於判決送達後10日內向本院提出上訴狀（應附
繕本），上訴於臺灣高等法院。
                                     書記官 許家慧
中    華    民    國    97    年    8     月    6     日
本案主要論罪科刑法條：
槍砲彈藥刀械管制條例第8條
未經許可，製造、販賣或運輸鋼筆槍、瓦斯槍、麻醉槍、獵槍、
空氣槍或第4 條第1 項第1 款所定其他可發射金屬或子彈具有殺
傷力之各式槍砲者，處無期徒刑或5 年以上有期徒刑，併科新臺
幣1 千萬元以下罰金。
未經許可，轉讓、出租或出借前項所列槍枝者，處 5 年以上有期
徒刑，併科新臺幣 1 千萬元以下罰金。
意圖供自己或他人犯罪之用，而犯前二項之罪者，處無期徒刑或
 7 年以上有期徒刑，併科新臺幣 1 千萬元以下罰金。
未經許可，持有、寄藏或意圖販賣而陳列第 1 項所列槍枝者，處
 3 年以上10年以下有期徒刑，併科新臺幣700 萬元以下罰金。
第 1 項至第 3 項之未遂犯罰之。
槍砲彈藥刀械管制條例第13條
未經許可，製造、販賣或運輸槍砲、彈藥之主要組成零件者，處
三年以上十年以下有期徒刑，併科新台幣七百萬元以下罰金。
未經許可，轉讓、出租或出借前項零件者，處一年以上七年以下
有期徒刑，併科新台幣五百萬元以下罰金。
意圖供自己或他人犯罪之用，而犯前二項之罪者，處五年以上有
期徒刑，併科新台幣一千萬元以下罰金。
未經許可，持有、寄藏或意圖販賣而陳列第一項所列零件者，處
六月以上五年以下有期徒刑，併科新台幣三百萬元以下罰金。
第一項至第三項之未遂犯罰之。
附表一
┌──┬───────┬────────────────┐
│編號│品名及數量    │備註                            │
├──┼───────┼────────────────┤
│一  │具殺傷力之改造│經鑑定結果，認係改造手槍，由仿BE│
│    │手槍1 支（槍枝│RETTA 廠84型半自動手槍製造之槍枝│
│    │管制編號110203│，換裝土造金屬槍管而成，欠缺復進│
│    │4184號）      │簧及復進簧導桿，惟不影響擊發功能│
│    │              │，仍可供以單顆方式擊發適用子彈使│
│    │              │用；經填裝適用子彈（彈頭直徑8.1M│
│    │              │M 、重4.37公克）實際試射，測得彈│
│    │              │頭發射速度為92公尺/ 秒，計算其發│
│    │              │射動能為18焦耳，單位面積動能為35│
│    │              │焦耳/ 平方公分，參見內政部警政署│
│    │              │刑事警察局96年5 月29日刑鑑字第09│
│    │              │00000000號鑑定書（見偵查卷第56至│
│    │              │62頁）、內政部警政署刑事警察局97│
│    │              │年5 月22日刑鑑字第0970073975號函│
│    │              │（見本院卷第148 至149 頁）各1 件│
│    │              │。                              │
├──┼───────┼────────────────┤
│二  │土造金屬槍管1 │係如附表二編號二所示改造手槍（槍│
│    │支            │枝管制編號0000000000號）所換裝之│
│    │              │土造金屬槍管，參見內政部97年4 月│
│    │              │16日內授警字第0970870518號函（本│
│    │              │院卷第31頁）                    │
├──┼───────┼────────────────┤
│三  │土造金屬槍管1 │係如附表二編號三所示改造手槍（槍│
│    │支            │枝管制編號0000000000號）所換裝之│
│    │              │土造金屬槍管，參見同上內政部函。│
├──┼───────┼────────────────┤
│四  │土造金屬滑套（│乃扣押物品目錄表上所載「槍枝零件│
│    │不含撞針）1 個│1 批」內之扣案土造金屬滑套。    │
├──┼───────┼────────────────┤
│五  │土造金屬槍管1 │乃扣押物品目錄表上所載「槍枝零件│
│    │支            │一批」內之扣案土造金屬槍管1 支  │
└──┴───────┴────────────────┘
附表二
┌──┬───────┬────────────────┐
│編號│品名及數量    │備註                            │
├──┼───────┼────────────────┤
│一  │不具殺傷力之空│經鑑定結果，認係空氣槍，以彈簧活│
│    │氣長槍1 支（槍│塞壓縮空氣為發射動力，經測試結果│
│    │枝管制編號1102│，發射彈丸單位面積動能為3.6 焦耳│
│    │034187號）    │/ 平方公分，參見內政部警政署刑事│
│    │              │警察局96年5 月29日刑鑑字第096007│
│    │              │3557號鑑定書（見偵查卷第56至62頁│
│    │              │）。                            │
├──┼───────┼────────────────┤
│二  │不具殺傷力改造│經鑑定結果，認係改造手槍，由仿WA│
│    │手槍半成品1 支│LTHER 廠PPK/S 型半自動手槍製造之│
│    │（槍枝管制編號│槍枝，換裝如附表一編號二所示土造│
│    │0000000000號，│金屬槍管而成，欠缺槍機，無法供擊│
│    │不含如附表一編│發子彈使用，認不具殺傷力，參見上│
│    │號二所示之土造│鑑定書。                        │
│    │金屬槍管1 支）│                                │
│    │              │                                │
├──┼───────┼────────────────┤
│三  │不具殺傷力之改│經鑑定結果，認係改造手槍，由仿CO│
│    │造手槍1 支（槍│LT廠半自動手槍製造之槍枝，換裝如│
│    │枝管制編號1102│附表一編號三所示之金屬槍管而成，│
│    │034186號，不含│欠缺撞針，無法供擊發子彈使用，認│
│    │如附表一編號二│不具殺傷力，參見上開鑑定書。    │
│    │所示之土造金屬│                                │
│    │槍管1 支）    │                                │
├──┼───────┼────────────────┤
│四  │金屬彈匣、金屬│乃扣押物品目錄表上所載「槍枝零件│
│    │槍身、扳機、復│1 批」內之扣案物。              │
│    │進簧（桿）、槍│                                │
│    │管機座等物    │                                │
├──┼───────┼────────────────┤
│五  │鑽臺1 臺      │                                │
├──┼───────┼────────────────┤
│六  │砂輪機1 臺    │                                │
├──┼───────┼────────────────┤
│七  │車床1 臺      │                                │
├──┼───────┼────────────────┤
│八  │不具殺傷力之子│經鑑定結果，其中2 顆，認均係土造│
│    │彈3 顆        │子彈，具直徑8.0 ±0.5mm 金屬彈頭│
│    │              │，經實際試射，均無法擊發，認不具│
│    │              │殺傷力；另1 顆，具直徑6.8mm 金屬│
│    │              │彈頭，經試射，雖可擊發，惟發射動│
│    │              │能不足，認不具殺傷力，參見上開鑑│
│    │              │定書、內政部警政署刑事警察局96年│
│    │              │12月23日刑鑑字第0960186915號函（│
│    │              │偵查卷第56至62頁，本院96年度審訴│
│    │              │字第696 號第47、48頁）。        │
└──┴───────┴────────────────┘


司法院資訊處製作；財團法人民間司法改革基金會備份。
